臺灣桃園地方法院民事判決　　　　　　　　　　　　　九十三年度重訴字第七○號
　　原　　　告　甲○○
　　　　　　　　丁○○
　　　　　　　　丙○○
　　被　　　告　乙○○
右當事人間請求損害賠償事件，經本院於民國九十三年六月九日言詞辯論終結，判決
如左：
    主      文
被告應給付原告甲○○新臺幣捌佰拾玖萬玖仟元，應給付原告丁○○新臺幣貳佰萬
元，應給付原告丙○○新臺幣貳佰萬元，及各自民國九十三年二月二十一日起至清償
日止，按週年利率百分之五計算之利息。
訴訟費用由被告負擔。
本判決得假執行。
    事      實
甲、原告方面：
  一、聲明：除假執行之宣告外，如主文所示。
  二、陳述：
    (一)被告為訴外人葉佳彬之胞弟，平日生活多由葉佳彬照料。於民國九十二年二月
      二十三日上午十一時三十分許，被告與葉佳彬一同至桃園縣平鎮市○○里○○○段葉式家族公墓清理祖墳，二人於工作時發生口角，被告竟反持當時手中之
      鋤頭，乘葉佳彬背對其蹲著低頭拔草時，自後方敲擊葉佳彬頭部，因葉佳彬企
      圖抵抗，背部遂受多處擦傷，隨即復因不支而面朝地面，昏厥在祖墳邊之有水
      溝渠中。被告見葉佳彬身體仍有呼吸起伏，竟逕自穿越墳前水田，走到對面竹
      林內丟棄鋤頭與鐮刀後，返回住處而未予葉佳彬任何救助。迄至翌日即同年月
      二十四日下午四時三十分許，因葉佳彬之妻即原告甲○○要求被告協同至祖墳
      處尋找葉佳彬，始發現葉佳彬已因受重擊致顳部有六×十二公分裂傷併骨折、
      頂骨部正面裂傷六×一公分、背面碎裂可見硬腦膜併枕骨骨折而死亡。被告已
      坦承上情，而其前開犯罪行為，並業經臺灣桃園地方法院（下稱本院）以九十
      二年度重訴字第二四號刑事案件判處無期徒刑在案。
    (二)按「不法侵害他人致死者，對於支出醫療及增加生活上需要之費用或殯葬費之
      人，亦應負損害賠償責任」、「被害人對於第三人負有法定扶養義務者，加害
      人對於該第三人亦應負損害賠償責任」，又「不法侵害他人致死者，被害人之
      父、母、子、女及配偶，雖非財產上之損害，亦得請求賠償相當之金額」，民
      法第一百八十四條第一項前段、第一百九十二條第一項、第二項、第一百九十
      四條分別定有明文。原告甲○○為葉佳彬之妻，原告丁○○、丙○○分別為葉
      佳彬之子、女，被告不法侵害葉佳彬致死，依法自應對原告負損害賠償之責，
      茲將被告應賠償原告之金額，詳列如下：
    1.應賠償原告甲○○八百三十九萬九千元部分：
      (1)殯葬費十四萬七千元，有收據為憑。
      (2)養贍（扶養）費五百二十五萬二千元：
        按夫妻互負扶養義務，為民法第一千一百十六條所明定，原告甲○○為葉佳
        彬之妻，且無工作，平日由葉佳彬對甲○○負扶養義務。又養贍費之數額，
        應以被害人供給養贍能力為準，有最高法院十八年上字第二０四一號判例可
        資參照。葉佳彬生前平日種稻一年之收入約二萬元，其並於世外桃源管理委
        員會擔任守衛員，一年收入為二十四萬元，加計種稻收入，葉佳彬每年之養
        贍能力為二十六萬元。而葉佳彬死亡時為五十四歲，依九十一年臺灣男性平
        均壽命為七十六歲，參以大廈管理員之工作並無退休年齡之限制，故葉佳彬
        尚得養贍原告甲○○計二十五年，茲將被告每年應給付之數額，以目前定存
        年利率百分之一點六為標準，依霍夫曼式計算法，扣除各該年以前之利息，
        共計歷年現在應付之總額為五百二十五萬二千元。
      (3)非財產上損害之慰撫金三百萬元。
    2.應賠償原告丁○○非財產上損害之慰撫金二百萬元。
    3.應賠償原告丙○○非財產上損害之慰撫金二百萬元。
  三、證據：提出殯葬費收據二紙、戶口名簿三份、存摺往來明細四頁、世外桃源管
      理委員會出具之任職證明書一紙、九十一年臺灣省簡易生命表一紙（以上均影
      本）為證。
乙、被告方面：
  一、聲明：認諾原告之請求。
  二、陳述：
      對於本院刑事案件認定之事實，沒有意見，原告之請求有理由，對其請求之金
      額、項目，我都同意，都無意見。
  三、證據：未提出任何證據。
    理      由
一、本件原告主張：被告於九十二年二月二十三日上午十一時三十分許，在桃園縣平
    鎮市○○里○○○段葉式家族公墓清理祖墳時，與其兄即葉佳彬發生口角，被告
    竟反持當時手中之鋤頭，乘葉佳彬背對其蹲著低頭拔草時，自後方敲擊葉佳彬頭
    部，葉佳彬因不支而面朝地面，昏厥在祖墳邊之有水溝渠中，被告見葉佳彬身體
    仍有呼吸起伏，竟逕自離去而未予葉佳彬任何救助，迄至翌日即同年月二十四日
    下午四時三十分許，因葉佳彬之妻即原告甲○○要求被告協同至祖墳處尋找葉佳
    彬，始發現葉佳彬已因受重擊致顳部有六×十二公分裂傷併骨折、頂骨部正面裂
    傷六×一公分、背面碎裂可見硬腦膜併枕骨骨折而死亡等情，為被告所自認，並
    有原告提出而被告不爭執之殯葬費收據二紙、戶口名簿三份、存摺往來明細四頁
    、世外桃源管理委員會出具之任職證明書一紙、九十一年臺灣省簡易生命表各一
    紙為證，而被告之前開犯罪行為，並業經本院以九十二年度重訴字第二四號刑事
    案件以殺人罪判處無期徒刑、褫奪公權終身在案，此亦有自刑庭移送前來之前開
    刑事判決一份附卷可憑，是前開原告主張之事實均堪信為真實。
二、按當事人於言詞辯論時為訴訟標的之捨棄或認諾者，應本於其捨棄或認諾為該當
    事人敗訴之判決，此為民事訴訟法第三百八十四條所明定。又「被告對於原告依
    訴之聲明所為關於某法律關係之請求，於法院行言詞辯論時為承認者，即生訴訟
    法上認諾之效力，法院應不待調查原告請求之訴訟標的之法律關係果否存在，逕
    以認諾為該被告敗訴判決之基礎」，此亦有最高法院八十五年度臺上字第一五三
    號判決、四十五年臺上字第三一號判例意旨可資參照。查原告於本院九十三年六
    月九日言詞辯論期日已當庭表示：「我認為原告的請求有理由，對於他們請求之
    金額及項目，我都同意，都沒有意見」、「（問：既然自認及認諾，法院將依照
    原告請求內容判決，有何意見？）無意見」等語，足認被告對於原告請求之訴訟
    標的已為認諾，核諸前開說明，本院即應為被告敗訴之判決。
三、綜上所述，本件原告依侵權行為之法律關係，請求被告給付原告甲○○八百三十
    九萬九千元，及應給付原告丁○○新臺幣貳佰萬元，應給付原告丙○○新臺幣貳
    佰萬元，及各自附帶民事起訴狀繕本送達之翌日即九十三年二月二十一日起至清
    償日止，按週年利率百分之五計算之法定遲延利息，為有理由，應予准許。
四、末按，本於被告認諾所為之判決，法院應依職權宣告假執行，民事訴訟法第三百
    八十九條第一項第一款定有明文，故本件爰由本院依職權宣告假執行。
五、據上論結，本件原告之訴為有理由，依民事訴訟法第七十八條、第三百八十九條
    第一項第一款，判決如主文。
中　　　華　　　民　　　國　　九十三　　年　　　六　　　月　　二十九　　日
                                        臺灣桃園地方法院民事第三庭
~B法　　　官　周玉
右為正本，係照原本作成。
如對本判決上訴須於判決送達後二十日內向本院提出上訴狀
中　　　華　　　民　　　國　　九十三　　年　　　六　　　月　　二十九　　日
~B法院書記官　張簡純靜
